臺灣高等法院臺中分院刑事判決　　　 100年度上易字第1072號
上　訴　人
即　被　告　張雅君
上列上訴人因詐欺案件，不服臺灣臺中地方法院100年度易字第1
364號中華民國100年7月13日第一審判決（起訴案號：臺灣臺中
地方法院檢察署100年度偵字第5732、7467號；移送併辦案號：
臺灣臺中地方法院檢察署100年度偵字第10210號），提起上訴，
本院判決如下：
    主  文
上訴駁回。
    事  實
一、張雅君明知金融帳戶之提款卡及其密碼係供自己使用之重要
    理財工具，關係個人財產、信用之表徵，且可預見倘將金融
    帳戶之提款卡及其密碼交予他人使用，而未加以闡明正常用
    途，極易被利用為與財產有關之犯罪工具，竟仍不顧他人可
    能遭受財產上損害之危險，而基於縱若其金融帳戶被利用作
    為詐欺取財之工具，亦不違背其本意之幫助詐欺取財之不確
    定故意，於民國99年12月16日【即張雅君於同日12時4分、
    同日12時6分，自其所有之第一商業銀行太平分行帳戶（帳
    號為00000000000號，下稱前開第一銀行帳戶）內各提領新
    臺幣（下同）5000元、8000元後】迄同年月20日前之某時，
    在不詳地點，將其所有前開第一銀行帳戶及亦為其所有之臺
    灣中小企業銀行太平分行帳戶（帳號為00000000000000號，
    下稱前開中小企銀帳戶）之提款卡（含密碼）同時交付予真
    實姓名年籍不詳之成年人（下稱前開成年人）使用。前開成
    年人取得前開第一銀行及前開中小企銀帳戶之提款卡（含密
    碼）後，旋即與真實姓名年籍不詳之二名以上成年人所組成
    之詐欺取財集團，共同意圖為自己不法所有，基於詐欺取財
    之犯意聯絡，為附表（編號１至６）所示之詐欺取財行為，
    致使管利忠、張耀叡、王繹評、李承睿、林毓哲及范漢傑（
    下合稱管利忠等六人）均陷於錯誤，依前開詐欺取財集團成
    員之指示而各將附表（編號１至６）所示之金錢轉帳存入前
    開第一銀行及前開中小企銀帳戶內，均受有財產上損害【各
    被害人遭詐騙過程及遭詐騙之金錢，詳如附表（被害人遭詐
    騙過程欄、本案遭詐騙金額欄）所示】。嗣經管利忠等六人
    均察覺有異，始知受騙並報警進而循線查悉上情。
二、案經嘉義縣警察局竹崎分局報請臺灣嘉義地方法院檢察署呈
    請臺灣高等法院檢察署、南投縣警察局草屯分局報請臺灣南
    投地方法院檢察署呈請臺灣高等法院臺中分院檢察署分別令
    轉臺灣臺中地方法院檢察署檢察官偵查起訴，暨臺中市政府
    警察局第三分局報請臺灣臺中地方法院檢察署檢察官移送併
    案審理。
    理    由
壹、證據能力方面
    按被告以外之人於審判外之陳述，經當事人於審判程序同意
    作為證據，法院審酌該言詞陳述或書面陳述作成時之情況，
    認為適當者，亦得為證據。當事人、代理人或辯護人於法院
    調查證據時，知有第159條第1項不得為證據之情形，而未於
    言詞辯論終結前聲明異議，視為有前項之同意，刑事訴訟法
    第159條之5定有明文。核其立法意旨，在於傳聞證據未經當
    事人之反對詰問予以核實，原則上先予排除。惟若當事人已
    放棄反對詰問權，於審判程序中表明同意該等傳聞證據可作
    為證據；或於言詞辯論終結前未聲明異議，基於尊重當事人
    對傳聞證據之處分權，暨證據資料愈豐富，愈有助於真實發
    見之理念，且強化言詞辯論主義，使訴訟程序得以順暢進行
    ，上開傳聞證據亦均具有證據能力。查本案採為判決基礎之
    被告以外之人於審判外之言詞或書面陳述，固屬傳聞證據，
    惟迄於言詞辯論終結前，檢察官及被告均未對該供述證據之
    證據能力聲明異議，主張有刑事訴訟法第159條第1項不得為
    證據之情形，本院復審酌前揭證據之取得，無違法取證或其
    他瑕疵，與本案待證事實間復具有相當之關聯性，無證據證
    明力顯然偏低等不適當之情形，以之為本案證據堪認為適當
    ，依刑事訴訟法第159條之5規定，認均有證據能力。
貳、實體方面
一、被告張雅君經合法傳喚無正當理由不到庭。惟依其先前陳述
    之意旨固坦承前開第一銀行及前開中小企銀帳戶均為其所申
    請使用等情，惟矢口否認有何幫助詐欺取財之犯行，辯稱：
    其確實是帳戶存摺及提款卡遺失，其於遺失的同日即有至派
    出所報遺失，其並無幫助詐欺取財犯行云云。然查：
(一)、前開第一銀行及前開中小企銀帳戶確係被告所申請使用等情
    ，有第一商業銀行太平分行一太平字第00020號函附被告個
    人基本資料及交易明細資料、台灣中小企業銀行100太平字
    第1000009號函附被告申請資料及歷史交易清單附於警卷可
    稽。而被害人管利忠等六人確係遭他人詐騙，而均陷於錯誤
    ，進而各將如附表所示金錢存入前開第一銀行及前開中小企
    銀帳戶內等情【各被害人遭詐騙過程及遭詐騙之金錢，詳如
    附表（被害人遭詐騙過程欄、本案遭詐騙金額欄）所示】，
    ，業據被害人管利忠等六人於警詢時證述屬實，並有前開第
    一銀行之交易明細資料、前開中小企銀帳戶之歷史交易清單
    、被害人管利忠轉帳之第一銀行自動櫃員機交易明細表（見
    竹崎分局卷第9頁背面）、張耀叡轉帳之第一銀行自動櫃員
    機客戶交易明細表（見草屯分局卷第10頁）、王繹評轉帳之
    財團法人農漁會南區資訊中心自動付款機存戶交易明細表（
    見第三分局卷第25頁）、李承睿轉帳之遠東國際商業銀行自
    動櫃員機交易明細表（見第三分局卷第30頁）、林毓哲轉帳
    之存摺簿交易明細（見第三分局卷第36頁）、范漢傑轉帳之
    郵政自動櫃員機交易明細表（見第三分局卷第53頁）各1件
    在卷可按。且衡諸證人管利忠等六人均於密接之時間內遭前
    揭同一模式之詐騙過程，堪認係屬同一之詐欺取財集團所為
    。而依被告前開第一銀行及前開中小企銀帳戶交易明細資料
    顯示，被害人管利忠、張耀叡、王繹評、李承睿、范漢傑轉
    帳存入被騙款項後，詐騙集團成員即以提款卡提領該等款項
    （被害人林毓哲部分則尚未提領），顯見被告所有之前開第
    一銀行及前開中小企銀帳戶，確係遭詐騙集團成員利用作為
    實施詐欺取財犯行之出入帳戶。
(二)、被告雖以前詞置辯，並提出其曾於99年10月3日向臺中市警
    察局（現改制為臺中市政府警察局）第三分局東區分駐所報
    案遺失之受理案件登記表1紙為證（見100年度偵字第5732號
    偵查卷第10頁），然觀諸前開受理案件登記表之內容，可知
    被告當時申報遺失之存摺有玉山、三信、合庫及第一銀行之
    存摺，另申報遺失之提款卡則為玉山、三信、合庫及郵局之
    提款卡（原判決誤認被告並未申報第一銀行之存摺遺失）。
    則被告雖有申報前開第一銀行之存摺遺失，但並不包括前開
    第一銀行之提款卡及前開中小企銀帳戶之存摺或提款卡在內
    。且被告前開第一銀行之提款卡既未遺失，則仍得使用該提
    款卡提領該帳戶內之金錢，自不待言。況被告於99年12月16
    日12時4分、同日12時6分，仍有在第一銀行太平分行設置之
    自動櫃員機接續提領5000元、8000元之事實，業據被告自承
    在卷（見100年度偵字第7467號偵查卷第7頁），並有第一商
    業銀行太平分行100年3月31日函附被告前揭在自動櫃員機提
    領款項之錄影光碟、交易明細表各1件及該錄影光碟翻拍之
    相片2張附卷可稽（見100年度偵字第5732號偵查卷第15至17
    頁），由此益見被告以其於99年10月3日即遺失前開第一銀
    行帳戶提款卡及前開中小企銀帳戶之存摺、提款卡等語置辯
    ，顯係事後卸責之不實虛詞，委無可採。
(三)、再者，依一般社會常情，欲使用提款卡領取款項者，須於自
    動櫃員機提款時輸入正確之密碼，方可順利領得款項，若非
    帳戶所有人同意、授權而告知密碼之情況，單純持有提款卡
    之人，欲隨機輸入號碼而領取款項之機會甚小，是不法之人
    任意輸入號碼而與正確之密碼相符者，機率微乎其微。又詐
    騙集團成員為方便收取贓款，並躲避檢警之追緝，而以他人
    帳戶供作詐騙所得款項出入之帳戶，衡情，通常會先取得帳
    戶所有人之同意才使用，否則一旦帳戶所有人掛失，被害人
    匯入之款項即遭凍結無法提領，帳戶所有人反可輕易辦理補
    發存摺、提款卡並變更密碼，將款項提領一空，是詐騙集團
    成員自不可能冒此風險。又被告於99年12月16日12時4分、
    同日12時6分自前開第一銀行帳戶提領5000元、8000元後之
    存款餘額僅110元、前開中小企銀帳戶於97年12月21日起之
    存款餘額僅72元乙節，此觀卷附該二帳戶之交易明細表甚明
    （見竹崎分局卷第17頁；第三分局卷第64、65頁），此情形
    與提供帳戶予詐欺取財集團使用之人，唯恐帳戶餘額遭詐欺
    取財集團提領，故所提供之帳戶或為新開立帳戶、或為甚少
    使用且帳戶餘額甚低之帳戶之行徑相符，顯見前開成年人等
    前開詐欺取財集團成員已確信被告於其等使用前開第一銀行
    及前開中小企銀帳戶期間，被告並不會辦理掛失。益見被告
    前開第一銀行及前開中小企銀帳戶之提款卡及其密碼等資料
    ，確係其提供後遭詐騙集團成員所用。
(四)、另金融帳戶為個人理財之工具，申請開設金融帳戶並無任何
    特殊之限制，一般民眾皆能自由申請開戶，並得同時在不同
    金融機構申請多數存款帳戶使用，乃眾所週知之事實。依一
    般人之社會生活經驗，倘係合法收入，本可自行向金融行庫
    開戶使用，而無向他人購買帳戶之必要。如他人不以自己名
    義申請開戶，而向他人收購金融機構帳戶使用，衡情，應係
    為免他人得知使用帳戶者之真實身分，故應能合理懷疑收購
    帳戶之人目的在於供犯罪所用。況近來新聞媒體，對於不肖
    犯罪集團常大量收購或使用他人存款帳戶後，再持以供作犯
    罪使用，藉此逃避檢警查緝之情事，亦多所報導；又一般人
    亦均有妥為保管及防止他人任意使用金融帳戶存摺、提款卡
    （含密碼）之認識，縱特殊情況偶須交付他人使用，亦必深
    入瞭解用途及合理性，始予提供，且該等專有物品如落入不
    明人士手中，而未加以闡明正常用途，極易被利用為與財產
    有關之犯罪工具，此乃依一般生活經驗即能體察之常識，而
    對於非有正當理由，竟徵求他人提供帳戶者，客觀上可預見
    其目的，係供為某筆資金之存入後再行領出之用，且該筆資
    金之存入及提領過程係有意隱瞞或掩飾行為人之真實身分之
    用意，一般人本於一般認知能力均易於瞭解，並佐以被告為
    已逾40歲之成年人、高職畢業之智識程度（見警詢筆錄受詢
    問人欄），應知悉金融帳戶之功能，卻仍交付其前開第一銀
    行及前開中小企銀帳戶之提款卡（含密碼）予不詳姓名之成
    年人使用，則其對於前開第一銀行及前開中小企銀帳戶可能
    被利用作為實行財產犯罪之工具乙事，應有所預見，且其對
    於前開成年人將之利用向他人詐取財物，亦無違背其本意，
    被告主觀上具有幫助他人犯詐欺取財罪之不確定故意。
(五)、證人管利忠等六人經由電話而遭前開詐欺取財集團成員詐騙
    ，均未直接與施用詐術者見面，亦未曾見過被告本人，故本
    案並無積極證據證明被告與前開成年人等詐欺取財集團成員
    ，有共同基於詐欺取財之犯意聯絡，亦無積極證據證明被告
    有參與前開詐欺取財構成要件之行為。被告既僅係以幫助之
    意思，參與詐欺取財罪構成要件以外之行為，自僅成立詐欺
    取財罪之幫助犯，而非共同正犯。
(六)、綜上所述，被告確有幫助詐欺取財之犯行，其所辯無非卸飾
    之詞，不足採信，事證明確，其犯行至堪認定。
二、論罪科刑
(一)、按刑法上之幫助犯，係指以幫助之意思，對於正犯資以助力
    ，而未參與實施犯罪之行為者而言（最高法院49年臺上字第
    77號判例參照）。被告同時提供前開第一銀行及前開中小企
    銀帳戶供前開成年人等詐騙集團成員實行詐欺取財犯罪之用
    ，其係以幫助他人犯罪之意思，參與實施犯罪構成要件以外
    之行為，為詐欺取財罪之幫助犯。是核被告所為，係犯刑法
    第30條第1項、第339條第1項之幫助詐欺取財罪。
(二)、前開成年人等前開詐欺取財集團成員所為之前開詐欺取財犯
    行，均各有犯意聯絡及行為分擔，固均各為共同正犯，惟幫
    助犯係從犯，從屬正犯而成立，刑法上既無「共同幫助」之
    情，則被告所為之前揭幫助詐欺取財犯行，當亦無「幫助共
    同」之可言（司法院廳刑一字第一一○四號函參照），附
    此敘明。
(三)、被告一行為同時交付前開第一銀行及前開中小企銀帳戶提款
    卡與密碼予前開成年人之幫助行為，幫助前開成年人等所屬
    之詐騙集團成員實行詐騙被害人管利忠等六人之詐欺取財犯
    行，為想像競合犯，應依刑法第55條前段之規定，從一情節
    較重者（即被害人張耀叡被詐騙部分）論以一幫助詐欺取罪
    。被害人王繹評、李承睿、林毓哲及范漢傑遭詐騙之事實（
    即移送併辦部分），雖未據起訴，惟與已起訴經認定有罪部
    分（即被害人管利忠、張耀叡遭詐欺取財之事實），有想像
    競合犯之裁判上一罪關係，為起訴效力所及，法院自應併予
    審理；另臺灣臺中地方法院100年度偵字第5988號移送併辦
    部分之事實，與起訴及原已併案審理之事實相同，附此敘明
    。
(四)、被告係幫助他人犯詐欺取財罪，為幫助犯，本院衡其犯罪情
    節較正犯為輕，爰依刑法第30條第2項之規定，按正犯之刑
    減輕之。
三、原審認被告罪證明確，適用刑法第30條第1項前段、第2項、
    第339條第1項、第55條前段、第41條第1項前段、刑法施行
    法第1條之1第1項、第2項前段之規定，審酌被告前曾因竊盜
    案件經法院判處罪刑確定之刑事前科素行，有臺灣高等法院
    被告前案紀錄表附卷可按，其同時交付前開第一銀行帳戶及
    前開中小企銀帳戶之提款卡及其密碼供他人非法使用，致被
    害人管利忠等六人遭詐騙而受有財產上損害，實值非難，且
    影響社會經濟秩序，益添查緝之困難，行為殊不足取，再兼
    衡酌被告犯後未與被害人管利忠等六人達成和解並賠償損害
    ，未見有悔意所具體表現之態度，及其本身並未實際參與本
    案詐欺取財之犯行、可非難性較小，被害人管利忠等六人合
    計遭詐騙之金錢非寡等一切情狀，量處有期徒刑6月，並諭
    知如易科罰金以新臺幣1千元折算1日之標準。經核原判決認
    事用法並無違誤，量刑亦屬妥適，應予維持；被告上訴意旨
    猶執前詞否認犯罪，其上訴為無理由，應予駁回。
四、被告經合法傳喚，無正當理由不到庭，爰不待其陳述逕行判
    決。
據上論斷，應依刑事訴訟法第368條、第371條，判決如主文。
本案經檢察官李慶義到庭執行職務。
中    華    民    國   100    年    12     月    8    日
            刑事第八庭  審判長法  官  廖  柏  基
                              法  官  李  雅  俐
                              法  官  簡  源  希
上列正本證明與原本無異。
不得上訴。
                              書記官  李  宜  珊
中    華    民    國   100    年    12     月    8    日
附錄論罪科刑法條：
刑法第339條第1項
意圖為自己或第三人不法之所有，以詐術使人將本人或第三人之
物交付者，處5年以下有期徒刑、拘役或科或併科1千元以下罰金
。
附表：
┌─┬───┬──────────────┬─────┬───────────┐
│編│被害人│ 被害人遭詐騙過程（即本案之 │本案遭詐騙│    備          註    │
│號│      │ 犯罪事實）                 │金額（新臺│                      │
│  │      │                            │幣）      │                      │
├─┼───┼──────────────┼─────┼───────────┤
│１│管利忠│前開詐欺取財集團成員於民國99│6萬8000元 │管利忠遭前開詐欺取財集│
│  │      │年12月20日19時30分許，撥打電│          │團成員詐騙而另將2萬998│
│  │      │話向管利忠佯稱係PC HOME之網 │          │0元、10萬元係分別轉帳 │
│  │      │路店家之客服人員，因管利忠將│          │存入與張雅君無涉之由許│
│  │      │付款方式誤設定為分期付款，管│          │庭維所開立之京城商業銀│
│  │      │利忠遂依前開詐欺取財集團成員│          │行梅山分行帳戶（帳號為│
│  │      │指示，於同日21時1分許，將6萬│          │000-000000000000號）、│
│  │      │8000元轉帳存入前開第一銀行帳│          │彰化商業銀行大林分行帳│
│  │      │戶內。                      │          │戶（帳號為0000-00-0000│
│  │      │                            │          │9-300號）部分，另案經 │
│  │      │                            │          │檢察官偵辦。          │
├─┼───┼──────────────┼─────┼───────────┤
│２│張耀叡│前開詐欺取財集團成員於99年12│10萬元    │張耀叡遭前開詐欺取財集│
│  │      │月21日18時30分許，撥打電話向│          │團成員詐騙而另將2萬910│
│  │      │張耀叡佯稱係網路拍賣交易之賣│          │0元轉帳存入與張雅君無 │
│  │      │家，因張耀叡將購買商品付款方│          │涉之由林恒霆所開立之中│
│  │      │式誤載為分期付款，張耀叡遂依│          │華郵政草屯郵局帳戶（帳│
│  │      │前開詐欺取財集團成員指示，於│          │號為0000000-0000000號 │
│  │      │同日20時10分許，將10萬元轉帳│          │）部分，另案經檢察官偵│
│  │      │存入前開第一銀行帳戶內。    │          │辦。                  │
├─┼───┼──────────────┼─────┼───────────┤
│３│王繹評│前開詐欺取財集團成員於99年12│9723元    │                      │
│  │      │月20日20時40分許，撥打電話向│          │                      │
│  │      │王繹評佯稱係網路拍賣交易之賣│          │                      │
│  │      │家，因王繹評購買商品付款方式│          │                      │
│  │      │誤載為分期付款，王繹評遂依前│          │                      │
│  │      │開詐欺取財集團成員指示，於同│          │                      │
│  │      │日21時50分許，將9723元轉帳存│          │                      │
│  │      │入前開中小企銀帳戶內。      │          │                      │
│  │      │                            │          │                      │
│  │      │                            │          │                      │
│  │      │                            │          │                      │
├─┼───┼──────────────┼─────┼───────────┤
│４│李承睿│前開詐欺取財集團成員於99年12│6987元    │                      │
│  │      │月20日21時16分許，撥打電話向│          │                      │
│  │      │李承睿佯稱係奇摩購物之賣家，│          │                      │
│  │      │因購買商品付款方式誤載為分期│          │                      │
│  │      │付款，李承睿遂依前開詐欺取財│          │                      │
│  │      │集團成員指示，於同日21時50分│          │                      │
│  │      │許，將6987元轉帳存入前開中小│          │                      │
│  │      │企銀帳戶內。                │          │                      │
│  │      │                            │          │                      │
├─┼───┼──────────────┼─────┼───────────┤
│５│林毓哲│前開詐欺取財集團成員於99年12│2萬9980元 │林毓哲遭前開詐欺取財集│
│  │      │月20日21時43分許，撥打電話向│          │團成員詐騙而另將10萬元│
│  │      │林毓哲佯稱係PC HOME之業者家 │          │、10萬元接續二次轉帳存│
│  │      │，因其業務將付款方式誤設定為│          │入與張雅君無涉之由陳金│
│  │      │分期付款，林毓哲遂依前開詐欺│          │益所開立之彰化銀行北桃│
│  │      │取財集團成員指示，於同日某時│          │園分行帳戶（帳號為9290│
│  │      │，將2萬9980元轉帳存入前開中 │          │-00-00000-000號）及另 │
│  │      │小企銀帳戶內。              │          │將2萬4764元轉帳存入與 │
│  │      │                            │          │張雅君無涉之由林靜芳所│
│  │      │                            │          │開立之華南銀行楠梓分行│
│  │      │                            │          │帳號（000000000000號）│
│  │      │                            │          │部分，另案經檢察官偵辦│
│  │      │                            │          │。                    │
├─┼───┼──────────────┼─────┼───────────┤
│６│范漢傑│前開詐欺取財集團成員於99年12│2萬9989元 │范漢傑遭前開詐欺取財集│
│  │      │月20日20時1分許，撥打電話向 │          │團成員詐騙而另將8萬900│
│  │      │范漢傑佯稱係網路拍賣交易之賣│          │0元轉帳存入與張雅君無 │
│  │      │家，因送貨人員將付款方式誤載│          │涉之由尹繼先所開立之第│
│  │      │為分期付款，范漢傑遂依前開詐│          │一商業銀行士林分行帳戶│
│  │      │欺取財集團成員指示，於同日21│          │（帳號為000-0000000000│
│  │      │時19分許，將2萬9989元轉帳存 │          │1號）部分，另案經檢察 │
│  │      │入前開中小企銀帳戶內。      │          │官偵辦。              │
└─┴───┴──────────────┴─────┴───────────┘